臺灣高等法院刑事判決　　　　　　　　95年度上訴字第4177號
上　訴　人
即　被　告　甲○○
上列上訴人因毒品危害防制條例案件，不服臺灣臺北地方法院95
年度訴字第45號，中華民國95年9月27日第一審判決（起訴案號
：臺灣臺北地方法院檢察署94年度毒偵字第3910號），提起上訴
，本院判決如下：
    主  文
上訴駁回。
    事  實
一、甲○○前於民國90年間因施用毒品案件，經依檢察官聲請台
    灣台北地方法院以90年度毒聲字第876號裁定送觀察、勒戒
    後，認無繼續施用毒品之傾向，於90年7月5日釋放出所，由
    檢察官以90年度毒偵緝字第178號不起訴處分確定。復於92
    年間因施用毒品案件，先經台灣台北地方法院裁定送觀察、
    勒戒後，認有繼續施用毒品之傾向，而以同院92毒聲字第
    1742號裁定送強制戒治（嗣因93年1月9日毒品危害防制條例
    修正而停止戒治）；並因同一施用毒品案件，經同院92年度
    訴字第1780號刑事判決判處有期徒刑10月，經本院93年度上
    訴字第265號及最高法院93年台上字第2372號駁回上訴確定
    （起訴書誤載經本院判決確定），甫於94年5月27日縮刑期
    滿執行完畢出監。詎仍不知悔改，基於施用第一級毒品海洛
    因之犯意，於五年內之94年10月19日早上6時10分，為警採
    尿前26小時內某時（查獲至採尿期間除外），在不詳處所施
    用第一級毒品海洛因一次，於94年10月18日13時12分，至臺
    北市○○路○段250號中國信託商業銀行文山分行時，為行員
    發覺係遭列為警示帳戶，而通知警方帶回處理，復經其同意
    採取尿液送驗，始查知上情。
二、案經臺北市政府警察局文山第二分局報告臺灣臺北地方法院
    檢察署檢察官偵查起訴。
    理  由
一、訊據被告甲○○矢口否認有何施用第一級毒品犯行，辯稱：
    伊未再行施用毒品，不知為何驗到有云云。經查：
(一)被告雖因帳戶遭銀行警示於申辦金融卡補發時，經銀行通知
    為警帶回偵訊，但員警係經其同意而採尿一事，迭經其於警
    詢、偵查及原審審訊中所肯認，而其經採集之尿液，檢體編
    號011576，經送請臺灣檢驗科技股份有限公司以酵素免疫分
    析法及氣相層析質譜儀分析法鑑驗結果，確呈第一級毒品嗎
    啡之陽性反應，有台北市政府警察局偵辦毒品案件尿液檢體
    委驗單及臺灣檢驗科技股份有限公司94年11月4日濫用藥物
    檢驗報告各一紙在卷可稽（見偵卷第8至10頁）。嗣原審依
    職權再送被告尿液請臺灣尖端先進生技股份有限公司再以同
    一酵素免疫分析法及氣相層析質譜儀分析法鑑驗，結果亦呈
    第一級毒品陽性反應，此有該公司95年7月5日濫用藥物檢驗
    報告一紙附本院卷可佐。被告為警查獲後，所採尿液，既經
    二家不同之檢驗公司，分別檢驗，均呈嗎啡陽性反應，自足
    以排除人為疏忽錯誤之可能。
(二)按海洛因經注射或吸入人體後，約百分之八十於24小時內自
    尿中排出，一般而言，尿液中能否驗出嗎啡陽性反應與其投
    與量、投與途徑、採尿時間、個人體質及檢測方法之靈敏度
    有關，國外曾有文獻報導注射6毫克之海洛因鹽酸鹽，其代
    謝物嗎啡之平均可檢出時限約為26小時，業經行政院衛生署
    藥物食品檢驗局於81年9月8日以藥檢1字第8114885號函述綦
    詳；查目前之尿液檢體毒品反應鑑驗方法，以氣相層析質譜
    儀分析法最為精確，並可排除服用藥物導致毒品偽陽性反應
    之可能性，再參諸海洛因係嗎啡經化學合成之半人工合成品
    ，其毒性倍於嗎啡，其施打或吸食後，經人體代謝作用而分
    解成毒性較低之嗎啡，而於尿液中被檢測出，故吸食或施打
    海洛因或嗎啡在尿液中均以嗎啡形態被檢測出，此為本院職
    務上已知之事實，並經行政院衛生署藥物食品檢驗局上揭函
    文敘明無誤，且觀以目前一般常見施用之第一級毒品為海洛
    因，甚少或甚至未見有施用鴉片或嗎啡者，亦足認被告施用
    之第一級毒品應屬海洛因。茲本件被告尿液檢體經以氣相層
    析質譜儀分析法確認，鑑出被告尿液確有嗎啡之陽性反應，
    當可確信被告於採集尿液檢體前約於26小時內，扣除為警查
    獲後至採尿之期間 (該期間被告在警方掌控中，不可能施用
    毒品)，確曾在不詳地點，施用第一級毒品海洛因之行為無
    誤。
(三)被告前於90年間因施用毒品案件，經依檢察官聲請台灣台北
    地方法院以90年度毒聲字第876號裁定送觀察、勒戒後，認
    無繼續施用毒品之傾向，於90年7月5日釋放出所，由檢察官
    以90年度毒偵緝字第178號不起訴處分確定。復於92年間因
    施用毒品案件，先經同院裁定送觀察、勒戒後，認有繼續施
    用毒品之傾向，而以同院92毒聲字第1742號裁定送強制戒治
    ，並因同一施用毒品案件，經台灣台北地方法院92年度訴字
    第1780號刑事判決判處有期徒刑10月，經本院93年度上訴字
    第265號及最高法院93年台上字第2372號駁回上訴確定等情
    ，此有不起訴處分書、臺灣臺北地方法院檢察署刑案資料查
    註紀錄表及本院被告前案紀錄表存卷可查。綜上所述，被告
    空言否認，並不可採。本件事證明確，被告犯行已堪認定。
二、核被告之行為，係犯毒品危害防制條例第10條第1項之施用
    第一級毒品罪。末查被告前於92年間，因施用毒品案件，經
    台灣台北地方法院92年度訴字第1780號刑事判決判處有期徒
    刑10月，經本院93年度上訴字第265號及最高法院93年台上
    字第2372號駁回上訴確定，甫於94年5月27日縮刑期滿執行
    完畢出監等情，有本院被告前案紀錄表在卷可按，被告於五
    年內再犯本件有期徒刑以上之罪，為累犯，應依修正前刑法
    第47條之規定加重其刑。被告行為後刑法第47條累犯之規定
    雖有更易，惟5年以內再故意犯有期徒刑以上之罪，不論依
    修正前之刑法第47條，或修正後之刑法第47條第1項之規定
    ，均構成累犯，對被告而言並無有利或不利之情形，自應依
    刑法第2條第1項前段之立法旨趣，適用舊法之規定，附此敘
    明。
三、原審本於上開相同之認定，援引毒品危害防制條例第10條第
    1項，刑法第2條第1項前段、第11條前段、修正前刑法第47
    條之規定，並審酌被告屢次施用毒品，經觀察勒戒強制戒治
    及徒刑之執行仍未能戒絕自制及犯後尚圖狡飾，並無悔意等
    一切情狀，量處有期徒刑一年。核原審認事用法，並無違誤
    ，量刑亦頗適當。被告仍執陳詞，提起上訴，核無理由，上
    訴應予駁回。
四、據上論斷，應依刑事訴訟法第368條，判決如主文。
本案經檢察官陳維練到庭執行職務。
中　　華　　民　　國　　96　　年　　1　　月　　24 　日
　　　　　　　　　刑事第九庭    審判長法　官  官有明
　　　　　　　　　　　　　　　　　    法　官  周盈文
　　　　　　　 　 　　　　　　　　　　法　官  陳世宗
以上正本證明與原本無異。
如不服本判決，應於收受送達後十日內向本院提出上訴書狀，其
未敘述上訴之理由者並得於提起上訴後十日內向本院補提理由書
（均須按他造當事人之人數附繕本）。
                                      書記官  丁淑蘭
中　　華　　民　　國　　96　　年　　1 　　月　　26　　日
附錄本案論罪科刑法條全文
毒品危害防制條例第10條
施用第一級毒品者，處6月以上5年以下有期徒刑。
施用第二級毒品者，處 3 年以下有期徒刑。
